【裁判字號】    95,易,1862
【裁判日期】    950818
【裁判案由】    恐嚇
【裁判全文】
臺灣臺中地方法院刑事判決              95年度易字第1862號
公  訴  人  臺灣臺中地方法院檢察署檢察官
被      告  乙○○
上列被告因恐嚇案件，經檢察官提起公訴（94年度偵字第18594
號），經本院合議庭裁定改依簡式審判程序審理，判決如下：
    主    文
乙○○以加害生命、身體之事，恐嚇他人致生危害於安全，處拘
役肆拾日，如易科罰金，以銀元參佰元即新臺幣玖佰元折算壹日
。
扣案之玻璃碎片肆片沒收。
    犯罪事實
一、乙○○為甲○○前任教於臺北縣淡水鎮淡江大學之學生，乙
    ○○於民國94年10月4日上午11時許，前往甲○○現任教之
    臺中縣沙鹿鎮○○路200號靜宜大學「伯鐸大樓」外，見甲
    ○○所使用之車牌號碼DB－5847號自用小客車停放於「伯鐸
    大樓」旁之停車格內，竟基於恐嚇之犯意，將4片尖銳之玻
    璃碎片分別以斜角置放於上開車輛之右側車輪前後，圖以車
    輛行駛後將因而爆胎發生危害，而以加害生命、身體、財產
    之事，恐嚇甲○○，使甲○○心生畏懼致生危害於安全。嗣
    經靜宜大學學生吳振豪目擊經過後報警，嗣經警採取玻璃上
    之指紋送驗，始循線查悉上情。
二、案經甲○○訴由臺中縣警察局清水分局報告臺灣臺中地方法
    院檢察署檢察官偵查起訴。
    理    由
一、上開事實，業據被告乙○○於本院審理時坦承不諱，核與告
    訴人甲○○於警詢、偵查中指述遭恐嚇情節，及證人吳振豪
    於警詢、偵查證述之情節相符，並扣案之4片玻璃碎片可稽
    ，且有現場照片4張、現場圖1份、臺中縣警察局清水分局現
    場勘查報告、內政部警政署刑事警察局95年4月28日刑紋字
    第0950057411號指紋比對鑑驗書各1份附卷足憑，足認被告
    自白與事實相符，本案事證明確，其犯行堪以認定，應依法
    論科。
二、被告以加害生命、身體之事，使被害人心生畏懼，致生危害
    於安全，核其所為，係犯刑法第305條恐嚇危害安全罪。被
    告行為後，刑法於94年2月2日修正公布，於95年7月1日施行
    ，而行為後法律有變更者，適用行為時之法律，但行為後之
    法律有利於行為人者，適用最有利於行為人之法律，現行刑
    法第2條第1項訂有明文，此條規定乃與刑法第1條罪刑法定
    主義契合，而貫徹法律禁止溯及既往原則，係規範行為後法
    律變更所生新舊法律比較適用之準據法，是刑法第2條本身
    雖經修正，但刑法第2條既屬適用法律之準據法，本身尚無
    比較新舊法之問題，應一律適用裁判時之現行刑法第2條規
    定以決定適用之刑罰法律，先予敘明。又本次刑法修正之比
    較新舊法，應就罪刑有關之共犯、未遂犯、想像競合犯、牽
    連犯、連續犯、結合犯，以及累犯加重、自首減輕暨其他法
    定加減原因（如身分加減）與加減例等一切情形，綜其全部
    罪刑之結果而為比較，最高法院95年5月23日著有95年度第8
    次刑庭會議決議可資參照。經查：
(一)95 年7月1日修正公布施行之刑法第41條第1項前段規定：「
    犯最重本刑為五年以下有期徒刑以下之刑之罪，而受六個月
    以下有期徒刑或拘役之宣告者，得以新臺幣一千元、二千元
    或三千元折算一日，易科罰金。」，惟被告行為時之刑法第
    41第1項前段規定：「犯最重本刑為五年以下有期徒刑以下
    之刑之罪，而受六個月以下有期徒刑或拘役之宣告，因身體
    、教育、職業、家庭之關係或其他正當事由，執行顯有困難
    者，得以一元以上三元以下折算一日，易科罰金。」，又依
    修正前罰金罰鍰提高標準條例第2條前段（現已刪除）規定
    ，就其原定數額提高為100倍折算1日，則被告行為時之易科
    罰金折算標準，應以銀元300元折算1日，經折算為新臺幣後
    ，應以新臺幣900元折算為1日。比較修正前後之易科罰金折
    算標準，以修正前之刑法第41條第1項前段即行為時法律之
    規定，較有利於被告，故應依修正後刑法第2條第1項前段規
    定，適用修正前刑法第41條第1項前段規定，定其折算標準
    。
(二)刑法第305條恐嚇危害安全罪規定其法定刑得科或併科銀元
    300元以下罰金，然被告行為後，於95年6月14日增訂刑法施
    行法第1條之1，並規定：：「中華民國九十四年一月七日刑
    法修正施行後，刑法分則編所定罰金之貨幣單位為新臺幣。
    九十四年一月七日刑法修正時，刑法分則編未修正之條文定
    有罰金者，自九十四年一月七日刑法修正施行後，就其所定
    數額提高為三十倍。但七十二年六月二十六日至九十四年一
    月七日新增或修正之條文，就其所定數額提高為三倍。」且
    94年2月2日施行公布95年7月1日施行之刑法第33條第5款修
    正為：「主刑之種類如下：五、罰金：新臺幣一千元以上，
    以百元計算之，」，是依修正後之法律，刑法第305條恐嚇
    危害安全罪所得科處之罰金刑最高為新臺幣9000元、最低為
    新臺幣1000元；而被告行為時適用之罰金罰鍰提高標準條例
    第1條前段規定：「依法律應處罰金、罰鍰者，就其原定數
    額得提高為二倍至十倍。但法律已依一定比率規定罰金或罰
    鍰之數額或倍數者，依其規定。」、現行法規所定貨幣單位
    折算新臺幣條例第2條規定：「現行法規所定金額之貨幣單
    位為圓、銀元或元者，以新臺幣之三倍折算之。」，及修正
    前刑法第33條第5款規定: 「主刑之種類如下：五、罰金：
    一元以上。」，是依行為時之法律，刑法第305條恐嚇危害
    安全罪所得科處之罰金刑最高為新臺幣9000元、最低為新臺
    幣30元。因此，比較上述修正前、後之刑罰法律，修正後之
    法律並未有利於被告，自以被告行為時之舊法即依修正前刑
    法第33條第5款，並配合罰金罰鍰提高標準條例第1條前段為
    法條適用之依據。
(三)綜合上述各條文修正前、後之比較，揆諸前揭最高法院決議
    及修正後刑法第2條第1項規定之「從舊、從輕」原則，自應
    適用被告行為時之法律，即修正前刑法之相關規定，並配合
    罰金罰鍰提高標準條例第1條前段及修正前罰金罰鍰提高標
    準條例第2條之規定，予以論處。
(四)爰審酌被告年輕視淺，僅因情緒管理欠妥，竟以前揭方式恐
    嚇被害人，造成被害人生活上極大之困擾，暨其犯罪之目的
    、手段，犯罪所生之危害，然考及其犯後坦承犯行，態度尚
    可等一切情狀，量處如主文所示之刑，並諭知易科罰金之折
    算標準，以資懲儆。
三、扣案之玻璃碎片4片，係被告所有，供其為本件犯行所用之
    物，業據被告陳明在卷，爰依刑法第38條第1項第2款之規定
    沒收。
依刑事訴訟法第273條之1第1項、第299條第1項前段，刑法第2條
第1項前段、刑法第305條、（修正前）第41條第1項前段、第38
條第1項第2款，罰金罰鍰提高標準條例第1條前段、（修正前）
罰金罰鍰提高標準條例第2條，判決如主文。
中    華    民    國    95    年    8     月    18    日
                        臺灣臺中地方法院刑事第五庭
                                法  官  劉麗瑛
上正本證明與原本無異。
如不服本判決，應於送達後10日內向本院提出上訴狀（須附繕本
），上訴於臺灣高等法院臺中分院。
                                書記官  王玟
中    華    民    國    95    年    8     月    18    日
附錄論罪科刑法條
中華民國刑法第305條
以加害生命、身體、自由、名譽、財產之事，恐嚇他人致生危害
於安全者，處2年以下有期徒刑、拘役或3百元以下罰金。


司法院資訊處製作；財團法人民間司法改革基金會備份。
